---
title: "Base de Datos del Sinave"
output: rmarkdown::html_vignette
vignette: >
  %\VignetteIndexEntry{Base de Datos del Sinave}
  %\VignetteEngine{knitr::rmarkdown}
  %\VignetteEncoding{UTF-8}
---

```{r, include = FALSE}
knitr::opts_chunk$set(
  collapse = TRUE,
  comment = "#>"
)
```

```{r setup}
library(densnv)
```

Las bases de datos de las enfermedades transmitidas por vector del Sistema Nacional de Vigilancia Epidemiológica de la Secretaría de Salud, cuenta actualmente (2024) con 11 bases de datos (RICKETT, CHAGAS, FIEBRE_NILO, LEISHMAN, ENCEFALITIS, FIEBREMAYARO, FIEBREAMARILLA, PALUDISMO, ZIKA, CHIKUNGUNYA, & DENGUE). El uso de las bases es esclusivo al personal de la Secretaría de Salud (tanto estatales o como federales), especifícamente a personal de los departamentos de Epidemiología y ETVs. La resolución temporal y espacial de las bases son de manera diaria y a nivel de casa, respectivamente. Las bases pueden agregarse por colonia, localidad, muicipio y estado para elaborar tablas, gráficos y mapas.

Dentro del ETVerse y dengueverse, estas bases pueden ser cargada en R con las funciones **read_dengue_dataset** del paquete [denhotspots](https://fdzul.github.io/denhotspots/), **read_vbd** del paquete [boldenr](https://fdzul.github.io/boldenr/) y **read** del paquete [densnv](https://fdzul.github.io/densnv/). Las tres funciones están en desarollo y paquete [boldenr](https://fdzul.github.io/boldenr/) va ser retirado en el 2024, sin embargo puede este año (2024) ser utilizado. Las funciones **read_vbd** y **read**, ambas tienen los mismos argumentos, y hay que considerar que el paquete [densnv](https://fdzul.github.io/densnv/) esta sustituyendo al paquete [boldenr](https://fdzul.github.io/boldenr/), por lo que se recomienda usar las funciones **read_dengue_dataset** y la funcion **read**.

## **read**

La función **read** del [densnv](https://fdzul.github.io/densnv/) tiene tres argumentos, path, vbd, & complete.

```{r read_argumentos, echo=FALSE}
tibble::tibble(argumentos = c("path", "vbd", "complete"),
               valor = c("string", "string", "logical"),
               definición = c("Es la ruta de la carpeta donde esta alojado el archivo txt",
                              "Define la ETVS de interes. Hay 11 opciones (RICKETT, CHAGAS, FIEBRE_NILO, LEISHMAN, ENCEFALITIS, FIEBREMAYARO, FIEBREAMARILLA, PALUDISMO, ZIKA, CHIKUNGUNYA, & DENGUE)", "Es un valor lógico para definir si sube varias bases de datos de la misma ETV de diferentes años o diferentes ETVs del mismo año, o diferentes ETVs de diferentes años, de lo contrario solo sube una ETV completa" )) |>
  gt::gt() |>
  gt::opt_stylize(style = 6, color = "gray")
  
```


```{r read_uso_complete_true}
densnv::read(path = "/Users/felipedzul/OneDrive/datasets/DGE/denv/2025",
             vbd = "DENGUE", 
             complete = TRUE) |>
  dim()


```

```{r read_uso_complete_false}
densnv::read(path = "/Users/felipedzul/OneDrive/datasets/DGE/denv/2025",
             vbd = "DENGUE", 
             complete = FALSE) |>
  dim()
```


```{r read_uso_complete_false_skim}
densnv::read(path = "/Users/felipedzul/OneDrive/datasets/DGE/denv/2025",
                  vbd = "DENGUE", 
                  complete = FALSE) |>
skimr::skim()

```

## **read_dengue_dataset**

La función **read_dengue_dataset** del [denhotspots](https://fdzul.github.io/denhotspots/) tiene tres argumentos, path, spatial_resolution, & status_caso.

```{r read_dengue_dataset_argumentos, echo=FALSE}
tibble::tibble(argumentos = c("path", "spatial_resolution", "status_caso"),
               valor = c("string", "string", "integer"),
               definición = c("Es la ruta de la carpeta donde esta alojado el archivo txt",
                              "Es la resolución espacial o el nivel administrativo. Las opciones son country, state & municipality", "Es la condición de casos, y tiene tres opciones: 1 probable, 2 confirmado y descartado")) |>
  gt::gt() |>
  gt::opt_stylize(style = 6, color = "gray")
  
```


```{r a}
x <- denhotspots::read_dengue_dataset(path = "/Users/felipedzul/OneDrive/datasets/DGE/denv/2025/DENGUE2_.txt",
                                      spatial_resolution = "country",
                                      status_caso = c(1,2, 3))
dim(x)
table(x$ESTATUS_CASO)
table(x$DES_EDO_RES, x$ESTATUS_CASO) |>
  kableExtra::kable()
```

```{r b}
densnv::read_dengue_dataset(path = "/Users/felipedzul/OneDrive/datasets/DGE/denv/2025/DENGUE2_.txt",
                                      spatial_resolution = "state",
                                      des_edo_res = "YUCATAN",
                                      status_caso = c(2)) |>
  dplyr::group_by(DES_MPO_RES) |>
  dplyr::summarise(n = dplyr::n()) |>
  gt::gt() |>
  gt::opt_row_striping()
```


```{r c}
densnv::read_dengue_dataset(path = "/Users/felipedzul/OneDrive/datasets/DGE/denv/2025/DENGUE2_.txt",
                                 spatial_resolution = "municipality",
                                 des_edo_res = "GUERRERO",
                                 des_mpo_res = "ACAPULCO DE JUAREZ",
                                 status_caso = c(2)) |>
    dplyr::group_by(DES_LOC_RES) |>
    dplyr::summarise(n = dplyr::n()) |>
    gt::gt() |>
    gt::opt_row_striping()
```


